【裁判字號】    92,訴更,7
【裁判日期】    921118
【裁判案由】    虛報進口貨物
【裁判全文】
高雄高等行政法院判決                                九十二年度訴更字第七號
                              .
    原      告  縱橫聯運國際有限公司
    代  表  人  甲○○董事長
    訴訟代理人  陳  長律師
    被      告  財政部高雄關稅局
    代  表  人  乙○○局長    高雄市鼓山區○○○街三號
    訴訟代理人  楊顯禎
                丁○○
                丙○○
右當事人間因虛報進口貨物事件，原告不服財政部關稅總局中華民國八十九年十二月
二十九日台關訴壬字第八九０二九四號訴願決定，提起行政訴訟，經本院九十年八月
二十九日判決（九十年度訴字第四八九號）後，被告不服提起上訴，嗣經最高行政法
院發回更審，本院判決如左：
    主  文
訴願決定及原處分（含關緝字第八九０六０七七三號通知書所為維持原處分之決定）
均撤銷。
訴訟費用（含發回前上訴費用）由被告負擔。
    事  實
一、事實概要：
    緣原告於民國（下同）八十九年二月十日，委由建亨報關企業有限公司（下稱建
    亨公司），向被告所屬中島支局同時連線申報進出口香港產製男、女用鞋（
    FOOTWEAR WOMENS AND MENS CASUAL SHOES ）乙批，報單上申請審驗方式欄填報
    —（申請查驗），電腦核定通關方式為C3，翌日補送書面進出口報單，同時以國
    外誤送為由，檢附申請書申請退運出口，經被告派員查驗結果，產地更正為中國
    大陸，並認與原申報產地不符，來貨非屬台灣地區與大陸地區貿易許可辦法第七
    條所規範准許間接進口之大陸物品，涉有虛報產地，逃避管制情事，雖同時報運
    進出口，且檢附書面報備，惟被告所屬之機動巡查隊已於八十九年一月二十三日
    發現不符在先，並以BM-89006關員發現實到貨物與艙單申報不符案件通報單，通
    報阻卻報備在案，被告乃依財政部關稅總局八十六年五月十七日台總局緝字第八
    六一０三八八五號函及八十七年十一月二十五日台總局緝字第八七一０八七五七
    號函規定，否准退運。因原告涉有虛報產地，逃避管制情事，被告乃根據財政部
    關稅總局驗估處查得之價格，依據海關緝私條例第三十七條第三項轉據第三十六
    條第一項、第三項之規定，處原告貨價一倍之罰鍰新台幣（下同）四、二五八、
    九四五元，並沒入貨物。原告不服，聲明異議，未准變更；提起訴願，仍遭決定
    駁回；遂提起本件行政訴訟。
二、兩造聲明：
（一）原告聲明求為判決：訴願決定及原處分均撤銷。
（二）被告聲明求為判決：駁回原告之訴。
甲、原告主張之理由：
一、本件乃八十九年一月間，訴外人長蔚實業股份有限公司（下稱長蔚公司）委託原
    告安排將女用鞋及男用鞋共計二貨櫃自香港裝載經高雄轉運至荷蘭鹿特丹，長蔚
    公司並向原告詢問自香港至高雄以及自高雄至歐洲主要港口各種貨櫃艙位的運費
    ，經原告向中國航運股份有限公司（下稱中航公司）詢問後，即向長蔚公司報價
    ，此有西元二０００年一月五日中航公司致原告之報價信函、及同年月日原告回
    覆長蔚公司詢問報價之信函可稽。託運人長蔚公司遂指示原告將系爭貨物女用鞋
    及男用用鞋（Foot wear“vulcanized“footwear”Women and Men Casual
    Shoes 18,234 NPR 14,344.5kgm）共計兩貨櫃，交由中航公司「OOCL AUTHORITY
    」輪第055N航次（OOCL AUTHORITY V.055N） 自香港裝載經高雄轉運至目的港荷
    蘭鹿特丹（FROM:HONG KONG THE SHIPMENT VIA KAOHSIUNG TO ROTTERDAM），此
    有長蔚公司（即託運人SHIPPER:CENTON INDUSTRIES LTD.C／O BEST RICH
    INDUSTRIES LTD.NO.19 SEC.02 CHIAO TANG ROAD,FENG YUAN,TAICHUNG HSIEN
    TAIWAN）一月二十一日致原告之函可證。詎料，系爭貨物於一月二十三日運抵高
    雄港準備轉運至荷蘭鹿特丹時，竟發現中航公司將系爭貨物轉口櫃誤運入高雄港
    進口區，此有中航公司八十九年二月十一日及同年月十四日出具台業字第００六
    號函說明，系爭貨櫃應由香港運往歐洲鹿特丹，但該公司代理之OOCL香港分公司
    誤運至高雄可稽。又因該日（一月二十三日）適逢星期日，中航公司未能及時將
    前述誤運的情形通知原告，以致於本件貨物原係轉口櫃卻誤運入高雄港進口區，
    此乃中航公司必須依規定申報「進口艙單」之緣故，系爭貨物根本不是要進口至
    臺灣。
二、經長蔚公司提出荷蘭買方訂單向被告說明，系爭貨物是賣方長蔚公司接受荷蘭
    TIMMERMANS DIESSEN公司所訂購運往鹿特丹銷售的當季男用及女用休閒鞋，且係
    該公司指示承攬運送人即原告安排經由高雄港轉運，並非要進口臺灣，被告遂指
    示中航公司申請辦理退運回香港。為了符合規定俾便順利退運回香港，原告甚至
    在中航公司之要求下出具「放棄書」聲明放棄領取系爭貨物，並同意中航公司填
    具「艙單更正申請書」，申請更正收貨人為「中國航運股份有限公司高雄分公司
    」，此有中航公司當時高雄港報關代理公司三春報關行檢附之原告放棄書及艙單
    更正申請書可稽。未料，被告卻以其機動巡查隊業於八十九年一月二十三日即發
    現不符通報在先為由，否准退運之申請。惟被告實不得憑上開理由否准退運，蓋
    本件系爭貨物根本並非預計進口臺灣已如前述，純粹係因中航公司誤運至高雄港
    進口區才導致必須依規定申辦「進口」報關手續，且在一月二十三日當時僅有中
    航公司填具之進口艙單，而揆諸該艙單並查無「原產地申報」事項，是以，何來
    被告之機動巡查隊所謂發現不符之情事。縱使系爭貨物之產地係大陸，然系爭貨
    物僅係經高雄轉運，其目的港係荷蘭鹿特丹，業經原告一再力陳，本件絕非屬關
    稅總局八十八年八月二十七日台總局緝字第八八一０五七四一函所示之「大陸鞋
    品非法闖關進口」情形，是以，被告實無理由援引財政部關稅總局針對其他案件
    所作函釋，否准本件退運之申請。
三、本件確係因中航公司誤運入高雄港進口區所致，中航公司已出具書面說明，更有
    長蔚公司荷蘭買方訂單可證：
（一）查關稅總局在被告作成原處分前即以台總局緝字第八九一０二二九五號函請被
      告「參酌運送人中國航運股份有限公司二月十一日未列字號函及八十九年二月
      十四曰台業字第００六號函、進口人八十九年二月二十三目第二００一號傳真
      函、貨物關係人長蔚實業股份有限公司書面資料及其他有利與不利於涉案人之
      相關事證本於職權自行認定。」惟細審本件關稅總局駁回訴願理由，仍可發現
      關稅總局亦忽略前述運送人函、原告函及長蔚公司書面資料，更未詳加審酌其
      他有利及不利於涉案人之相關事證，該局駁回訴願之理由實難令人甘服，更值
      質疑，合先敘明。
（二）再查，本案業經運送人中航公司分別於八十九年二月十一曰及同年二月十四日
      出具二封信函，表明該公司代理之OOCL香港分公司誤將二只應由香港運往歐洲
      鹿特丹港之貨櫃誤運至高雄港，懇請被告退運該二只貨櫃，‧‧‧‧云云，則
      本案純屬中航公司誤運，且係報關代理公司三春報關行將本件轉口櫃誤報為進
      口櫃，並非誤裝錯運，是自與被告及關稅總局所稱之「進出口貨物查驗與取樣
      準則」第十九條規定之誤裝要件毫不相涉，惟被告一再以其機動巡查隊於八十
      九年一月二十三日通報在先，而否准退運及更正收貨人之申請，更以此為由認
      原告虛報產地、涉及逃避管制，而為本案處分。惟查，被告「關員發現實到貨
      物與艙單申報不符案件通報單」編號第BM.89006號，所載之「不符情形」僅為
      ：「其中OOLU~0000000櫃上有中國海關黃埔關封條K71625，來貨應為大陸產製
      物品，請通關單位注意查驗」，除此以外，當時並查無其他違規之具體事證，
      惟被告竟率爾以此認定本件有虛報產地，涉及逃避管制，而否准退運，進而為
      本案處分，實有先捉人再找證據之嫌。再者，雖然原提單及艙單皆記載「進口
      」，惟之所以如此全係因中航公司誤將轉運貨櫃運至高雄港進口區且誤報為進
      口貨櫃，此點業經中航公司自承誤運，已如前述，原告僅係一貨運承攬公司，
      在事發當時並不具有進出口商資格，原告絕無進口系爭貨物之意思，系爭貨物
      確實係欲運往歐洲鹿特丹港非高雄港，此亦一再經長蔚公司檢附該公司承接美
      國SEBAG0公司訂單關係圖，說明收貨人是荷蘭公司TIMMERMANS DIESSEN，而由
      SEBAG0公司訂單亦可清楚得知，該批貨物係預計運往TIMMERMANS DIESSEN
      ROTTEDAM，HOLLAND WARE HOUSE，由該荷蘭公司向美國SEBAC0公司下單，經美
      國C0MPETITIVE EDGE TRADING，轉台灣V.M.T. ENTERPRISES CO., LTD.（即意
      欣實業有限公司）再轉 BEST RICH IND. LTD.（即長蔚公司），轉由大陸工廠
      CENTON IND.LTD.（ 即勝祥鞋業廠）承製，是以自長蔚公司前開說明，實不難
      明暸系爭貨物確實係預計運往鹿特丹，系爭貨物確實係經長蔚公司售予荷蘭
      TIMMERMANS DIESSEN公司，惟關稅總局駁回訴願理由仍稱「報單原檢附發票、
      裝箱單列載 L/C NO.‧‧‧，後改稱 T/T交易，尚難證實售予荷方之交易為真
      」，該局未審酌有利於原告之證據資料，僅截取部分強作答辯理由，實難令人
      臣服。再者，揆諸國際貿易慣例，一筆國際貨物買賣究竟係以 L/C付款或以
      T/T 匯款，僅係付款方式不同，只要買賣雙方合意即可，本件貨物之賣方長蔚
      公司究係以 L/C付款或 T/T匯款，毫不影響系爭貨物係銷售予荷蘭之事實，查
      被告刻意未審酌前開長蔚公司所提呈之有利於原告之證據，已違反關稅總局台
      總局緝字第八九一０二二九五號函針對本件緝私處分案件所揭示之意旨，彰彰
      甚明。況於八十九年一月二十三日船舶抵高雄港申報進口艙單，此際僅有運送
      人中航公司申報進口艙單之行為而已。
四、本件系爭貨物申請退運遭被告否准後，被告又表示得辦理進口同時申報退運出口
    ，而原告原本僅係貨物承攬運送業者，並非進出口廠商，卻因被告表示「承攬運
    送人」不得為申報進、出口的「收貨人」，為配合海關的要求，只得向經濟部國
    貿局辦理進出口廠商新登記取得進出口廠商資格，始能符合海關命令之「進口立
    即出口」之各項要件，原告遵守被告指導之退運方式，於八十九年二月三日取得
    經濟部國貿局所核發之「新登記」出進口廠商登記，而原告取得此新登記出進口
    廠商資格後，立即配合長期以來與貨主長蔚公司合作的報關行建亨公司辦理系爭
    貨物進口申報，並同時申報出口，此有進口報單及出口報單可稽。查系爭貨物之
    申報「進口」報關日期為八十九年二月十日，而申報出口報關日期亦為八十九年
    二月十日，由進口報關日期及出口報關日期均為同一天，足證系爭貨物並非預計
    進口至台灣。再者，系爭貨物「進口」放行時間為八十九年二月二十九日十四時
    三十二分，而「出口」放行時間為八十九年三月一日九時二分，此亦有海運「進
    口」貨物電腦放行通知及海運「出口」貨物電腦放行通知為憑，由「進口」放行
    時間及「出口」放行時間僅相距不到一天的時間，更足徵被告已認定系爭貨物確
    實無意進口至台灣，故核准出口放行。再以原告依被告之行政指導，於八十九年
    二月三日甫取得進出口廠商資格，嗣由貨主長蔚公司指定之建亨報關行於同年二
    月十日依前述被告指示之方式申報進口，同時申報出口，且系爭貨物根本無意要
    進口至台灣，是原告依被告指導方式填載進口報單，就原產地之申報自無虛報之
    故意。次查，被告承辦人員在本件申辦進口之翌日（二月十一日），即在進口報
    單記載「奉准退運出口核對無訛即予押運監視裝櫃裝船出口退運至香港」，並加
    蓋「高．中審核小組 89.2.11一般查驗」戳章，核准本件進出口申報，並同意放
    行退運出口，是原告完全遵照被告之行政指導辦理，對於原產地之申報既無故意
    ，更無過失可言。
五、被告原已認定本件貨物並非進口貨物，故核准進口同時出口之申報，且核准放行
    退運出口，為何嗣後卻遽認有「進口申報不符」？原告絕無進口系爭貨物之意圖
    ，原告在一月二十三日「中航公司將系爭貨物誤運入高雄港進口區」之時，根本
    尚未具有進出口廠商資格，更尚未「申報進口」，怎可能有被告所謂「發現不符
    」之情事？此時原告違反何規定之有？再者，被告既認本件有「進口申報不符」
    ，為何卻又指示申辦「進口同時出口」，而當原告依被告命令於二月三日取得進
    出口廠商資格，並於二月十日申報「進口同時出口」，海關原已核准進、出口申
    報並放行退運出口，此有被告人員在本件進口報單上記載「奉准退運出口核對無
    訛即予押運監視裝櫃裝船出口退運至香港」，並加蓋高、中審核小組89.2.11 一
    般查驗戳章可稽，如前所述，為何被告嗣後卻又認原告就本件貨物之「進口申報
    不符」，涉嫌虛報產地、逃避管制，而依海關緝私條例之規定，以「進口報單」
    所載「納稅義務人」即「縱橫聯運公司」為處罰對象，則被告之一連串行為豈非
    更致使原告違反前開規定而受處罰？更突顯被告內部決定自相矛盾。
六、至於財政部關稅總局所稱「香港乃國際海運大港，其何需繞道高雄轉運荷籣？‧
    ‧‧」乙節；查託運人長蔚公司委託交運之日期時值今年農曆春節前，香港往歐
    洲之艙位早已排滿，而高雄往歐洲則尚有艙位，故長蔚公司特別指示作二段式轉
    運，亦即先將系爭貨物轉運來高雄，再經高雄轉運至荷蘭鹿特丹港，以確保艙位
    ，俾使系爭貨物得以如期交付荷蘭買方TIMMERMANS DIESSEN公司。以上，更足證
    原告絕無進口系爭貨物之意圓，原告僅係一海運貨物承攬運送人，本無進出口廠
    商資格，卻因託運人長蔚公司所委託之轉運貨物被運送人中航公司誤進口到高雄
    ，而橫遭被告如此處分，實有莫大的委屈。
七、系爭貨物實非預計進口台灣，原告更無進口系爭貨物之意思，完全係因中航公司
    誤運至高雄港，此業經中航公司二次出具書面自承，惟被告與關稅總局卻未予斟
    酌。再者，系爭貨物男、女用鞋全係針對歐洲人士腳型設計，若進口台灣絕無市
    場可銷售，更無利可圖，非但長蔚公司於八十九年二月二十五日檢具該公司客戶
    原始訂單與台灣貿易商之資料，向被告闡釋「此鞋型體，全數皆外銷歐美市場，
    按歐美人士腳型與台灣人完全不同，所用楦頭亦完全迥異，此兩只貨櫃鞋子縱使
    進口台灣亦無市場可銷售」，再者，被告為調查系爭貨物是否適合國人使用，更
    函請台灣區製鞋同業公會鑑定，依該公會鑑定意見，「以製鞋及鞋類適腳性（
    FITTING） 檢視此批來貨，其製造鞋類所使用之鞋楦及尺碼均屬歐美慣用規格，
    成品鞋身較窄長（國內及日本鞋楦之鞋身較寬短），尺碼標示以7，8，9‧‧‧
    12M等，係採用歐洲及美國尺碼，此批鞋品不適合國人穿用（鞋楦窄，穿著不舒
    適）」，系爭貨物業經台灣製鞋專業人士鑑定確實屬歐美尺寸不適合國人穿用，
    更足證長蔚公司前開陳述為真，即便系爭貨物進口台灣亦絕無市場可銷售，是以
    ，原告無理由更無誘因虛報進口系爭貨物，況且本件系爭貨物之誤運來台完全係
    可歸責於中航公司之疏失，實難期待原告必有其可預見之理由，被告實不得遽認
    原告有虛報產地之故意或過失，關稅總局台關訴壬字第八九００二一號訴願決定
    書即本此意旨闡明之，並認原處分機關對有利於訴願人之事證未加斟酌，核非妥
    適。
八、關於貨物承攬運送業及航運業間「二段式轉運」之航運慣例，茲提呈原告於八十
    八年二月間安排杰合實業股份有限公司（即 SHIPPER:JEESHEN INTERNATIONAL
    CO. c/o JEFFER ENTERPRISE CORP.)所交運之貨物，委由中航公司以該公司之船
    舶及艙位自香港裝載經高雄轉運至荷蘭鹿特丹之二段式轉運資料，供鈞院酌參，
    以及原告於八十七年一月問安排本件同一貨主長蔚公司所交運之貨物亦委託中航
    公司以該公司之船舶及艙位自香港裝載經高雄轉運至荷蘭鹿特丹之二段式轉運的
    相關單據，一併供鈞院審酌。以上二例，皆已順利經高雄轉運至荷蘭鹿特丹，足
    徵本件系爭貨物經高雄轉運至鹿特丹之二段式轉運確係行之多年且有前例可循，
    絕非意圖進口至台灣。
九、再查，本件系爭貨物經原告之種種努力辦妥退運出口之進出口申報，被告原已核
    准放行，嗣後卻又認本件系爭貨物有申報不實之嫌，而處分原告罰鍰並沒入貨物
    。由於系爭貨物遭受被告扣留，未能及時交付予荷蘭買方，導致該荷蘭買主取銷
    系爭貨物之訂單，此外，系爭貨物自八十九年一月二十三日抵高雄港，迄今仍堆
    存在海關倉庫，業已累積可觀之倉租費用、貨櫃延滯費用等，以上種種皆使原告
    蒙受鉅額之損失。司法院釋字第二七五號解釋固揭示「人民違反法律上之義務而
    應受行政罰之行為，法律無特別規定時，雖不以出於故意為必要，仍須以過失為
    其責任條件。但應受行政罰之行為，僅須違反禁止規定或作為義務，而不以發生
    損害或危險為其要件者，推定為有過失，於行為人不能舉證證明自己無過失時，
    即應受處罰」。惟查，本件貨物原僅係在香港裝載經高雄轉運至荷蘭鹿特丹，並
    非要進口至台灣，且原告僅係貨物承攬運送業者，詎料運送人中航公司卻將本件
    貨物誤運至高雄，礙於法令不能直接退運或轉運，遂依被告關員的指示申報進口
    同時申報出口，以期能順利退運回香港，業經原告再三撰狀力陳。質言之，原告
    辦理進口報關是為了能夠將本件貨物退運回香港，否則，本件貨物係轉口貨物，
    原告根本不可能作進口申報，且若非被告關員之指示，原告又怎可能知道得以申
    報進口同時申報出口之方式將本件貨物退運回香港？職是，形式上而言，原告申
    報貨物進口之行為，揆諸前揭司法院釋字第二七五號解釋之意旨，海關緝私條例
    第三十六條、第三十七條規定之處罰，仍應以行為人之故意或過失為其責任條件
    ，既然，原告根本沒有進口系爭貨物之意思，僅係為了能將中航公司誤運來台之
    貨物退運回香港，遂申報進口同時申辦出口，對於申報進口之行為當然無任何故
    意或過失，既然原告之行為欠缺故意或過失之責任條件，自不應受本件處分。
十、惟查，被告原已認定本件貨物並非進口貨物，純係因「中航公司誤將該件貨物誤
    運入高雄港進口區」所致，故指示原告可申辦「進口同時出口」，原告遂依被告
    命令於二月三日申請取得進出口廠商資格，並於二月十日申報「進口同時出口」
    ，被告原已核准進、出口申報並放行退運出口，此有被告承辦人員在本件進口報
    單上記載「奉准退運出口核准無訛即予押運監視裝櫃裝船出口退運至香港」，並
    加蓋「高、中審核小組 89.2.11一般查驗」戳章可證，並經訴外人長蔚公司八十
    九年二月二十五日提出說明本案係以 T/T交易，故被告原以准予涉案貨物退運回
    原發貨地香港，此業已經該局前開答辯理由陳明在案可稽。惟被告嗣後卻僅以
    L/C 交易與T/T 交易條件相差極大，而認原說明即不足採，且以報單原檢附發票
    、裝箱單列載 L/C編號等為由推翻原已核准退運之決定，實難令原告臣服。查訴
    外人長蔚公司已應被告要求，說明本件係因該公司所委託之香港報關行處理系爭
    報關文件出錯，錯將 T/T交易載為 L/C，實為重大瑕疵，而被告亦已接受長蔚公
    司前開說明，准予退運在先。再者，揆諸國際貿易慣例，一筆國際貨物買賣價金
    究竟係以 L/C付款或以 T/T匯款，僅付款方式不同，只要買賣雙方合意即可，系
    爭貨物之賣方長蔚公司究係以 L/C付款或 T/T匯款，皆不影響系爭貨物係銷售予
    荷蘭之事實。詎料被告竟以 L/C交易與 T/T交易條件相差極大為由否准退運，究
    竟 L/C交易與 T/T交易對於本件貨物係由香港經高雄轉運至荷蘭有任何關連？被
    告前述否准退運之理由，實太過牽強，委不足採。
十一、關於貨物進口申報之流程，茲列「關稅法」之相關規定如下：
（一）關稅法第五條第一項規定：「進口貨物之申報，由納稅義務人自裝載貨物之運
      輸工具進口日起十五日內，向海關辦理；納稅義務人並得在貨物進口前，預先
      申報。」所謂納稅義務人係指關稅法第四條規定收貨人、提貨單或貨物持有人
      。同法第六條第一項規定：「進口貨物應辦之報關、納稅等手續，得委託報關
      行辦理。」同法第七條規定：「報關時應填送貨物進口報單，並檢附提貨單、
      發票、裝箱單及其他進口必須具備之有關文件。」
（二）查，本件轉運貨物因運送人中航公司誤申報為進口貨櫃，被告曾表示本案原提
      單及艙單均係載明為「進口貨物」，不得以「轉口貨物」方式辦理退運，從而
      本件需以辦理申報進口，如獲准退運始報出口方式辦理，請參照財政部關稅局
      訴願決定書第五頁第二至三行，惟原告僅係貨物承攬運送業者，本非進口廠商
      ，依法不能辦理進出口申報，遂依關員建議向經濟部國際貿易局申請辦理進出
      口廠商新登記，並於八十九年二月三日取得進出口廠商資格，嗣由貨主長蔚公
      司指定建亨報關行於同年二月十日向海關申報進口同時申報出口。而被告原已
      核准進、出口申報，並同意放行退運出口。亦即，本件進出口申報確實符合前
      述關稅局所稱之申報方式，詎料，被告嗣後竟以原告在進口報單申報產地項目
      與查驗結果不符為由，認原告報運貨物進口涉及違反海關緝私條例第三十七條
      第三項之規定，而作成本件處分。假設本件進口報單有被告所稱「產地申報不
      實」之情事，該局承辦人員為何能在本件申辦進口之翌日，即在進口報單記載
      「奉准退運出口核對無訛即予押運監視裝櫃裝船出口退運至香港」，並加蓋「
      高、中審核小組89.2.11一般查驗」戳章，核准本件進出口申報及放行退運出
      口？綜前所述，被告前開一連串行為豈非致使原告違反海關緝私條例之規定而
      受處罰？被告內部決定自相矛盾以及認事用法粗率武斷，更形突顯。
十二、被告於答辯理由中另稱：「進口或轉口櫃，應先向海關遞送艙單，並載明為進
      口或轉口貨物，再憑以向海關申請卸貨准算，各分別卸於進口區或轉口區，訴
      狀理由所稱，顯與事實不符，核無可採」云云。惟查，本件貨物係依貨主長蔚
      公司之指示自香港裝載經高雄港轉運至荷蘭，根本不是進口台灣，因運送人中
      航公司內部作業錯誤，竟誤將本件轉口貨物作進口貨物處理，導致在遞送艙單
      時亦誤載為進口貨物，惟，中航公司察覺係其將系爭轉口貨物誤運至進口區後
      ，已於八十九年二月十一日及同年月十四日分別具函說明系爭二只貨櫃應由香
      港運往歐洲鹿特丹，但該公司代理之OOCL香港分公司誤運至高雄港在卷可稽，
      然而被告竟以中航公司之說明函僅屬私人出具之文書，率爾否定本件純係因中
      航公司誤運所致之事實，辯稱應以該局查得事實證據力為強云云，其認定事實
      顯違證據法則。
十三、本件情形係中航公司將轉運貨物誤運至高雄並誤填報進口艙單，並非進出口貨
      物查驗及取樣準則第十九條所稱之「誤裝錯運」，原告僅為貨物承攬運送人，
      非進口商，本件並無規避進口管制之問題：
（一）查財政部（六四）台財關字第二三一六四號令訂定發布之進出口貨物查驗及取
      樣準則，係財政部關稅總局為執行關稅法就進出口貨物之查驗及取樣之規定而
      訂定，核其性質乃屬於行政機關為執行法律之必要，依其法定職權所發布之職
      權命令，並無關稅法或其他相關法律明文授權之依據。
（二）按進出口貨物查驗及取樣準則第十九條第一項規定，進口貨物如有溢裝，或實
      到貨物與原申報不符，或夾雜其他物品進口情事，除係出於同一發貨人發貨兩
      批以上，互相誤裝錯運，經舉證證明，並經海關查明屬實者，准予併案處理，
      免予議處外，應依海關緝私條例有關規定論處，但經收貨人或報關人依左列規
      定以書面檢附國外發貨人證明文件向海關驗貨單位主管或其上級主管報備者，
      得視同補報。本件被告固援引前開準則規定，認原告未能舉證證明本件貨物有
      誤裝錯運情形，故其依海關緝私條例作成本件處分，並無不合云云。惟查，關
      於貨物承攬運送業與航運業間「二段式轉運」之作業方式，以前述杰合實業股
      份有限公司之貨物委託中航公司自香港載運經高雄轉運至荷蘭鹿特丹為例，運
      送人中航公司原簽發之提單記載目的港為高雄，且原提單之受貨人及受通知人
      亦記載為原告，惟在船舶航行至高雄港之前，運送人中航公司會要求承攬運送
      人（即原告）出具一切結書記載「原託運單申報錯誤，原申報：目的港
      Kaohsiung 請更改為：目的港 Rotterdam」，該切結書內容悉由中航公司擬妥
      ，原告只能配合中航公司之要求填具，中航公司則將提單目的港更改為
      Rotterdam ，且受貨人一併更改為荷蘭買方公司，嗣該批貨物運抵高雄時，中
      航公司即以「外貨轉口」方式申報艙單，該批貨物即得順利轉運至目的港荷蘭
      鹿特丹。查本件貨物原預訂依循前述「二段式轉運」方式處理，然因中航公司
      內部作業錯誤，誤將系爭轉口貨物以「進口」貨物處理，未將原提單列載目的
      港高雄更改鹿特丹，系爭貨物因此誤運至高雄且誤遞送「進口艙單」。此外，
      揆諸被告於九十年六月二十九日補充答辯狀自承：（一）原告進口報關時所檢
      附發票、裝箱單列明「 FROM：HONG KONG TO：ROTTERDAM」（自香港至鹿特丹
      ）及「SHIPPED BY：TRANSUNION GROUP INTERNATIONAL CO.,LTD」字樣及發票
      、裝箱單係由原告所簽章。與一般進口案件，應為報單所載賣方香港廠商「
      CENTON INDUSTRIES LTD」所簽章，本案似非進口案件。（二）經驗明實際到
      貨之包裝箱上嘜頭確有 NETHERLANDS PDE ROTTERDAM字樣，顯為誤送。（三）
      經調樣檢視，來貨型體規格尺寸，非我國標示。後經被告函請台灣區製鞋工業
      同業公會派專家前來鑑定，並證明來貨不是國人穿用。（四）貨物關係人提供
      之交易文件。‧‧‧等，復足證被告亦認定本件貨物絕非係進口台灣銷售之用
      。再查，原告僅為一貨物承攬運送公司，實際上從未從事進出口貨物，且經被
      告中島分局查明確未有進出口紀錄在案，由上可知，本件貨物僅係經高雄轉運
      之轉口貨物，卻因運送人中航公司之疏失誤報，原告純係為能夠將系爭貨物退
      運回原發貨地香港，始依被告之指示辦理進口申報，並無規避進口管制。
乙、被告答辯意旨略以：
一、依原告異議書檢附之證一，其上載明FROM:HONG KONG TO:KAOHSIUNG,TAIWAN，另
    以異於該文件之較小字體繕打 The Shipment Via KAOHSIUNG to ROTTERDAM，該
    加列繕打方式，顯異於一般轉運列載方式 FROM: HONG KONG TO:ROTTERDAM VIA
    KAOHSIUNG ，此其一；再者，報單原檢附發票、裝箱單列載L/C NO.P00000000，
    經查詢後改稱以 T/T交易，尚難證實其售與荷方之交易為真，此其二；又香港乃
    國際海運第二大港，其航運網遍及全球，何需繞道高雄轉運荷蘭，且經查核該輪
    航次，航行次一港後仍回到香港，所稱經高雄轉運鹿特丹乙節，自不足採，此其
    三。況查本案原提單，其卸貨港載列為高雄港，艙單亦申報為進口，自屬進口貨
    物無訛，原告所辯稱均係在被告八十九年一月二十三日十六時五十分通報「來貨
    應為大陸產製物品」之後，顯係事後彌縫之詞，核無可採。查中航公司函、原告
    函及長蔚公司書面資料，俱屬私人文書，姑不論其是否具證據力，其既與被告所
    查得之事實不符，自應以被告查得之事實證據力為強。發票列載有L/C No，經查
    詢後改稱以 T/T交易，惟並無相關佐證資料，自難謂其售與荷方之交易為真。原
    告空言指稱，自無可採。況其與「進出口貨物查驗及取樣準則」第十九條規定：
    「‧‧‧進口貨物如有溢裝，或實到貨物與原申報不符，或夾藏其他物品進口情
    事，除係出於同一發貨人發貨兩批以上，互相誤裝錯運，經舉證證明，並經海關
    查明屬實者，准予併案處理，免予議處外，應依海關緝私條例有關規定論處‧‧
    ‧」原告遞送的是進口艙單而非轉口艙單，且經被告發現不符後原告要改為轉口
    艙單，與規定不符，是原告所述與誤裝錯運免罰之規定不符，自無免罰之適用。
二、原告陳稱系爭二只貨櫃應由香港運往歐洲鹿特丹，但該公司代理之 OOCL 香港分
    公司誤運至高雄，以致於本件貨物原係轉口櫃卻誤運入高雄港進口區，此乃中航
    公司必須依規定申報「進口艙單」之緣故一事，經查進口貨轉口櫃，應先向海關
    遞送「艙單」，並載明為進口貨轉口貨物，再憑以向海關申請卸貨准單，各分別
    卸於進口區或轉口區，本件系爭貨物當時已經進到進口區，如果是要轉口貿易，
    貨物應該要在轉口區而非進口區，是原告訴狀理由所稱，顯與事實不符，核無可
    採。
三、原告雖提出中航公司出具之說明書、長蔚公司之荷蘭買方訂單等證明本案純係誤
    運云云。惟查，原告提出運送人等私人出具之書面資料，主張係誤運，均係在海
    關發覺不符之後，所為事後彌縫之詞，且其均屬私人出具之文書，與查得之原始
    提單及艙單之事實不符，應以查得之事實證據力為強。所謂誤裝錯運，依照「進
    出口貨物查驗及取樣準則」第十九條規定，係指：「出於同一發貨人發貨兩批以
    上，互相誤裝錯運，且須經舉證證明，並經海關查明屬實者」而言，本案原告主
    張系爭貨物自香港裝載經高雄轉運至目的地港荷蘭鹿特丹，因運送人單方誤運至
    高雄港，核與前開規定，係出於同一發貨人發貨兩批以上，互相誤裝錯運情事不
    符，且查其運送契約之 CONSIGNEE及NOTIFY PARTY均載明為原告，卸貨港為高雄
    港，又報關文件發票、裝箱單列載有L/C NO，經查詢後改稱以 T/T交易，惟並無
    相關資料佐證，尚難採信其所稱售與荷蘭之交易為真。另查香港乃國際海運大港
    ，其何需繞道高雄轉運荷蘭復回航香港，所稱顯非合常理，自不得據以免罰。
四、被告所屬機動巡查隊於八十九年一月二十三日發現貨櫃上有中國海關黃埔關封條
    ，且系爭貨物，應歸列稅則第六四０六．一九．００號（CCC 六四０六．一九．
    ００．九０—０），核非屬台灣地區與大陸地區貿易許可辦法第七條所規範准許
    間接進口之大陸物品，故不得進口，被告為防其取巧，阻卻報備，乃通報各單位
    注意查驗，並無不合。況本案違法行為，係報運貨物進口而有虛報所運貨物之產
    地而涉及逃避管制者，並非艙單申報不符案件，原告於訴狀理由所稱顯有誤解，
    核無可採。
五、查本案由三春報關行於八十九年一月二十八日檢具原告放棄書及加蓋「中國航運
    股份有限公司高雄分公司」印戳之艙單更正申請書，申請更正收貨人為「中國航
    運股份有限公司高雄分公司」並申請辦理退運，案經被告所屬前鎮分局以本案業
    經被告所屬機動巡查隊於八十九年一月十九日通報在先，依被告局長書函第一０
    七七號規定予以否准在案，且本案其原提單及艙單均係為「進口貨物」，海關既
    已發覺不符在先，自不得以「轉口貨物」方式辦理退運。原告稱其非出、進口廠
    商而係承攬業者，貨主為長蔚公司，則進口人並非「貨主不明」，何以其能代表
    貨主逕自聲明放棄，且原提單（B/L）上之 Consignee & Notify均同樣載列收貨
    人為原告，並無記載收貨人為長蔚公司，又報單檢附之發票開票人亦為原告具名
    ，本案報單所載納稅義務人為原告，其申報不實，應受海關緝私條例科處，自以
    報單所列納稅義務人為受罰對象。
六、原告主張其依被告指示，為申辦進口同時出口，故先取得進出口廠商資格，然被
    告竟以本件貨物「進口申報不實」處罰原告。經查，本件當時原告於卸貨後，被
    告確有作行政指導，依法令指導原告同時辦理進出口，於作行政指導時原告尚未
    取得進口商資格，所以指導原告必須取得進口商資格後，才能同時辦理進出口。
    然本件進口報單自始即有虛報產地之事實，次有原告委任代理人建亨報關企業有
    限公司人員簽認查驗結果在卷為證，本件原依案外人長蔚公司八十九年二月二十
    五日提出說明本案係以 T/T交易，並准予將涉案貨物退運回原發貨地。惟經再審
    議結果，認為 L/C交易（各以買賣雙方所在地之銀行為匯兌對象）與 T/T（屬信
    用十分良好，直接匯款給對方）交易條件相差極大，是以原說明即不足採，且報
    單原檢附發票、裝箱單列載L/C NO.P00000000，原准予將涉案貨物退運回原發貨
    地即有所不妥，乃認定其確有虛報所運貨物之產地而涉及逃避管制之情事，依法
    自應論處。
七、原告於起訴狀另稱，關於八十八年二月及八十七年一月二日之航程，皆已順利經
    高雄轉運至荷蘭鹿特丹，足證本案係有前例可循，絕非意圖進口至台灣云云。查
    此二案（訴狀理由所稱為八十八年二月及八十七年一月應屬錯誤，按其文件所載
    日期為八十九年二月及八十八年一月）之提單所載Consignee & Notify均非原告
    ，且原證十七艙單號碼為八九╱Ｕ二四三╱九三七八，該案係由中航公司以 T2
    （外貨轉口）方式申報艙單，貨物為轉口貨物，並載明目的地港為 ROTTERDAM，
    並與本案原提單其卸貨港載列為高雄港不同，另原證十八係八十八年一月間案件
    ，除已逾艙單保存年限兩年之期限，且提供之資料不全，被告無法查證外，姑且
    不論香港往歐洲航位早已排滿及有二段運輸是否屬實，就原告所提長蔚公司致原
    告信函，其上載列FROM:HONG KONG TO:KAOHSIUNG,TAIWAN，另以異於該文件之較
    小字體繕打 The Shipment Via KAOHSIUNG to ROTTERDAM，該加列繕打顯異於一
    般轉運列載方式 FROM:HONG KONG TO:ROTTERDAM VIA KAOHSIUNG，且與被告查明
    原搭載船隻OOCL前開信函證一所載，自相矛盾，顯屬飾詞，核無可採。
八、原告主張系爭貨物經台灣區製鞋工業同業公會鑑定結果係採用歐洲及美國尺碼，
    此批鞋品不適合國人穿用（鞋楦窄，穿著不舒適）云云。惟查，系爭貨物為樣式
    與拖鞋相似之休閒鞋，其對適腳性並不若皮鞋、運動鞋嚴謹，是以在國內不必然
    無市場可銷售，按國內亦常有歐美規格尺寸之是類鞋品銷售，如坊間所見標示尺
    碼為「17-47」、「1-12」、「2-13」 、分別為法、英、美國尺碼，國內亦常販
    售此類之鞋品，且銷售市場之大小與來貨涉有虛報產地逃避管制依法應予論處並
    無關連，又查製鞋工業為勞力密集低技術之工業，大陸乃屬低工資之國家，而香
    港鄰近中國大陸，自香港進口香港生產鞋品，來貨有可能為大陸物品，原告於報
    運進口時，自應小心謹慎查證，其疏於查證，即逕予申報，致有虛報產地，逃避
    管制之情事，且原告委任之孫仁智於八十九年七月十九日列席被告緝私案件審議
    委員會時已自承，原告於系爭貨物進口前，已知來貨為大陸物品。其進口前明知
    產地為中國大陸，仍申報為香港，縱非故意，亦難謂無過失，依司法院釋字第二
    七五號解釋之意旨，自應受罰。
九、另「進出口貨物查驗及取樣準則」，係財政部為執行進出口貨物之查驗及取樣，
    於六十四年十二月二十二日（六四）臺財關第二三一六四號令所訂定發布。該準
    則中，對於「誤裝錯運」一詞，在國際貿易法規，並無違悖之處。「誤裝錯運」
    情事之發生，在國際貿易上，並未常見。蓋因賣方（即發貨人）如有誤裝，其應
    負擔發貨錯誤之損失（含運費、退運費、買方延遲交貨損失及國際訴訟之費用）
    。因此，國際貿易均採審慎交貨，避免有誤。且買賣雙方於合約成立時，均明文
    約定所運貨物之名稱、數量‧‧‧‧‧‧及裝、卸貨港、船運公司運費、保險費
    等，雙方依約定程序交貨。就本件而言，「來貨應運至歐洲，卻誤進高雄」之可
    能性不高。原告在九十年六月五日表示「本件根本不是有無誤裝的問題‧‧‧‧
    ‧‧但是被告一直把問題導入是否誤裝的問題‧‧‧‧‧‧。」查「進出口貨物
    查驗及取樣準則」為財政部依職權訂定之行政命令，其在行政程序法施行前已訂
    定，依行政程序法第一百七十四條之一規定，本法施行前，行政機關依中央法規
    標準法第七條訂定之命令，須以法律規定或以法律明列其授權依據者，應於本法
    施行後一年內，以法律規定或以法律明列其授權依據後修正或訂定；逾期失效。
    前項期間屆滿前一個月，行政院認有必要，經立法院同意後，得以命令延長之。
    是以，本準則目前並無違法或失效之爭議。為因應行政程序法前揭之規定，關稅
    法修正草案，業經行政院八十九年九月六日第二六九七次會議通過，並於九月十
    一日函請立法院審議。上揭關稅法修正條文中，為配合行政程序法施行，規定「
    進出口貨物查驗及取樣準則」之法據，業將原條文第九條、第十條、第十一條有
    關海關查驗及取樣之相關規定，予以整合後重新修正規定為第十九條第一項及第
    二項，即「海關於貨物進出口時，得依職權或申請，施以查驗或免驗；必要時，
    並得提取貨樣，其提取以在鑑定技術上所需之數量為限。」「前項查驗、取樣之
    方式、時間、地點及免驗品目範圍，由財政部定之。」以取得法律授權。
十、末查，被告原先准予退回原發貨地之理由如下：（一）運送人已自承係誤運。（
    二）進口人陳明其係貨物運送承攬公司，實際上未曾從事進出口貨物，經被告中
    島支局查明確實未有進出口紀錄在案。（三）原進口報關時所檢附發票、裝箱單
    列明「 FROM：HONG KONG TO：ROTTERDAM」（自香港至鹿特丹）及「SHIPPED BY
    ：TRANSUNION GROUP INTERNATIONAL CO.，LTD」 字樣及發票、裝箱單係由原告
    所簽章。與一般進口案件，應為報單所載賣方香港廠商「CENTON INDUSTRIE LTD
    」所簽章，本案似非進口案件。（四）經驗明實際到貨之包裝箱上嘜頭確有
    NETHERLANDS PDE ROTTERDAM 字樣，顯為誤送。（五）經調樣檢視，來貨型體規
    格尺寸，非我國標示。後經被告函請台灣區製鞋工業同業公會派專家前來鑑定，
    並證明來貨不是國人穿用。（六）貨物關係人提供之交易文件。綜上理由，被告
    原先對於原告提供船公司證明誤送（應列入轉口艙貨物，誤列為進口艙貨物）乙
    節，認為尚堪採信，來貨非供進口至台灣銷售之進口貨物，被告原先未以海關緝
    私條例論處，准予退回原發貨地。
    理  由
一、按「報運貨物進口而有左列情事之一者，得視情節輕重，處以所漏進口稅額二倍
    至五倍之罰鍰，或沒入或併沒入其貨物：一、虛報所運貨物之名稱、數量或重量
    。二、虛報所運貨物之品質、價值或規格。三、繳驗偽造、變造或不實之發票或
    憑證。四、其他違法行為。報運貨物出口，有前項各款情事之一者，處二千元以
    上三萬元以下之罰鍰，並得沒入其貨物。有前二項情事之一而涉及逃避管制者，
    依前條第一項及第三項論處。」「私運貨物進口、出口或經營私運貨物者，處貨
    價一倍至三倍之罰鍰。起卸、裝運、收受、藏匿、收買或代銷私運貨物者，處三
    萬元以下罰鍰；其招僱或引誘他人為之者，亦同。前二項私運貨物沒入之。」海
    關緝私條例第三十七條、第三十六條定有明文。又「人民違反法律上之義務而應
    受行政罰之行為，法律無特別規定時，雖不以出於故意為必要，仍須以過失為其
    責任條件。但應受行政罰之行為，僅須違反禁止規定或作為義務，而不以發生損
    害或危險為其要件者，推定為有過失，於行為人不能舉證證明自己無過失時，即
    應受處罰。」亦經司法院釋字第二七五號解釋在案。
二、本件原告於八十九年二月十日，委由建亨公司，向被告所屬中島支局同時連線申
    報進出口香港產製男、女用鞋（ FOOTWEAR WOMENS AND MENS CASUAL SHOES）乙
    批，報單上申請審驗方式欄填報—（申請查驗），電腦核定通關方式為C3，翌日
    補送書面進出口報單，同時以國外誤送為由，檢附申請書申請退運出口，經被告
    派員查驗結果，產地更正為中國大陸，並認與原申報產地不符，來貨非屬台灣地
    區與大陸地區貿易許可辦法第七條所規範准許間接進口之大陸物品，涉有虛報產
    地，逃避管制情事，雖同時報運進出口，且檢附書面報備，惟被告所屬之機動巡
    查隊已於八十九年一月二十三日發現不符在先，並以BM-89006關員發現實到貨物
    與艙單申報不符案件通報單，通報阻卻報備在案，被告乃依財政部關稅總局八十
    六年五月十七日台總局緝字第八六一０三八八五號函及八十七年十一月二十五日
    台總局緝字第八七一０八七五七號函規定，否准退運。因原告涉有虛報產地，逃
    避管制情事，被告乃根據財政部關稅總局驗估處查得之價格，依據海關緝私條例
    第三十七條第三項轉據第三十六條第一項、第三項之規定，處原告貨價一倍之罰
    鍰四、二五八、九四五元，並沒入貨物之事實，有原告進口報單、裝箱單、商業
    發票、出口報單、被告關員發現實到貨物與艙單申報不符案件通報單等附於原處
    分卷可稽，固非無見。惟查：
（一）本件系爭貨物係案外人長蔚公司委託原告承攬運送，原告於承攬該業務後，交
      由中航公司負責實際運送業務，將系爭貨物自香港裝載經高雄轉運至荷蘭鹿特
      丹，中航公司將該批貨物送至高雄港卸貨進入進口區等情事，業據原告一再陳
      明，並提出案外人長蔚公司於同年一月二十一日致原告之函為證，且經案外人
      長蔚公司提出荷蘭買方訂單資料附卷可稽；中航公司亦提出該公司書面說明系
      爭貨品誤運來台之經過；又系爭貨物嗣經台灣區製鞋工業同業公會鑑定，該批
      貨櫃內裝之鞋類適腳性均屬歐美慣用規格，並不適合國人穿用（鞋楦窄，穿著
      不舒適）屬實，有該會八十九年四月十日台鞋銓業字第０五七號函附原處分卷
      可佐，足證系爭貨物確非欲進口至台灣無訛。是時，中航公司雖將系爭貨物卸
      至進口區，原告尚非進口商，亦無向被告申報貨物進口，則不構成違章行為（
      詳本院九十二年十一月四日言詞辯論期日，被告陳述），被告徒以「報單原檢
      附發票、裝箱單列載 L/C NO.‧‧‧，後改稱 T/T交易，尚難證實售予荷方之
      交易為真」為由，即認原告有故意間接進口非經濟部公告准許之大陸物品，而
      以前揭海關緝私條例加以處罰，即有未合。
（二）按「本法所稱行政指導，謂行政機關在其職權或所掌事務範圍內，為實現一定
      之行政目的，以輔導、協助、勸告、建議或其他不具法律上強制力之方法，促
      請特定人為一定作為或不作為之行為。」「行政機關為行政指導時，應注意有
      關法規規定之目的，不得濫用。相對人明確拒絕指導時，行政機關應即停止，
      並不得據此對相對人為不利之處置。」「行政機關對相對人為行政指導時，應
      明示行政指導之目的、內容、及負責指導者等事項。前項明示，得以書面、言
      詞或其他方式為之。如相對人請求交付文書時，除行政上有特別困難外，應以
      書面為之。」行政程序法第一百六十五條、第一百六十六條、第一百六十七條
      定有明文。本件行為時，行政程序法固尚未公布施行，然行政機關於為一定行
      政行為時，為輔導協助人民為一定行為，而施以一定之指導以解決問題，乃行
      之有年，其效果並不因行政程序法是否施行而有所軒輊。又「公司、行號經經
      濟部國際貿易局登記為出進口廠商者，得經營輸出入業務。」貿易法第九條第
      一項亦有明文。經查，本件原告係從事海上貨物承攬運送人，於八十九年一月
      二十三日行為時並不具有進出口商資格，此為兩造所不爭執，嗣於系爭貨物因
      中航公司之錯誤，於高雄港進口區卸貨後，無法直接辦理退運情況下，被告始
      指導原告必須取得進口商資格，以便對系爭貨物同時辦理進出口，以達實質退
      運香港之目的，此亦據被告訴訟代理人於本院行準備程序時陳稱：「本件當時
      在原告卸貨後，被告確有作行政指導，依法令指導原告同時辦理進出口（作三
      角貿易方式），即無稅率問題。作行政指導當時，原告尚未取得進口商資格，
      所以指導原告必須取得進口商資格，才能同時辦理進出口。」（詳本院九十二
      年九月四日準備程序筆錄）因此，原告依據被告之行政指導，向經濟部國際貿
      易局申請登記，於八十九年二月三日取具出進口商資格，有經濟部國際貿易局
      出進口廠商登記卡在卷可憑，原告於取得進出口商資格後，指定建亨公司於同
      年二月十日向被告申報進口，同時申報出口，亦有前揭進口報單、出口報單（
      原處分卷附件一及一之三）可佐，則原告原既非進出口商，嗣依被告之行政指
      導而取得進出口商之資格後，同時辦理系爭貨物進出口，難謂其有何故意、過
      失可言。況且，如系爭貨物於中航公司申報進口艙單，進入高雄港後，原告不
      轉運或申報進出口，則僅生系爭貨物逾期不報關之行為，且逾期不報關，亦僅
      生被告得將貨物拍賣，並無其他處罰等情，亦經被告訴訟代理人陳明在卷（詳
      本院九十二年十一月四日言詞辯論筆錄）；又被告於指導原告作本件進、出口
      申報前，既已自其所屬機動巡查隊所為「ＢＭ─八九００六關員發現實到貨物
      與艙單申報不符案件通報單」知悉系爭貨物為大陸物品，而該項貨品，應歸列
      稅則第六四０六．一九．００號，非屬台灣地區與大陸地區貿易許可辦法第七
      條所規範准許間接進口之大陸物品，不得進口（此有被告前揭事實欄主張可參
      ），卻仍指導非實際進口商之原告，設法申辦進口商資格，並進而指導其為本
      件申報行為，又於原告依其指導所為前揭申報進口行為後，反依海關緝私條第
      三十七條第三項轉據同法第三十六條第一項、第三項科處本件罰鍰，顯有濫用
      行政指導，並與誠信原則有違。
（三）再者，被告先前准予原告將系爭貨物退回原發貨地，其理由略以：「（一）運
      送人已自承係誤運。（二）進口人陳明其係貨物運送承攬公司，實際上未曾從
      事進出口貨物，經被告中島支局查明確實未有進出口紀錄在案。（三）原告進
      口報關時所檢附發票、裝箱單列明「 FROM：HONG KONG TO：ROTTERDAM」（自
      香港至鹿特丹）及「SHIPPED BY：TRANSUNION GROUP INTERNATIONAL CO.,
      LTD」 字樣及發票、裝箱單係由原告所簽章。與一般進口案件，應為報單所載
      賣方香港廠商「CENTON INDUSTRIES LTD」 所簽章，本案似非進口案件。（四
      ）經驗明實際到貨之包裝箱上嘜頭確有NETHERLANDS PDE ROTTERDAM 字樣，顯
      為誤送。（五）經調樣檢視，來貨貨上型體規格尺寸，非我國標示。後經函請
      台灣區製鞋工業同業公會派專家前來鑑定，並證明來貨不是國人穿用。‧‧‧
      。」等情（詳被告九十年六月二十九日補充答辯狀），與原告前揭所述情節相
      符，且與卷內資料並無不合。益證原告確無虛報進口貨物產地，涉及逃避管制
      之故意過失情事，原處分僅就形式、外觀上符合規避管制之誤裝行為遽予裁處
      ，揆諸司法院釋字第二七五號解釋意旨，自有違誤。
三、綜上所述，本件原告之申報進口貨物行為，既係經被告行政指導，業如前述，被
    告復未能舉證，證明原告有何故意、過失間接進口非經濟部公告准許大陸物品之
    行為，則被告逕予科處貨價一倍即四、二五八、九四五元罰鍰，並沒入來貨之原
    處分（含原告聲明異議，經原處分機關即被告以關緝字第八九０六０七七三號通
    知書所為維持原處分之決定），即有未洽；訴願決定予以維持，亦有不合；原告
    起訴意旨據以指摘，為有理由，應均予撤銷，以期適法。又本件兩造其餘攻擊防
    禦方法均與判決之結果不生影響，自無逐一論述之必要，併此敘明。
據上論結，本件原告之訴為有理由，依行政訴訟法第一百九十五條第一項前段、第九
十八條第三項前段，判決如主文。
中      華      民      國    九十二    年      十一    月      十八    日
                              高雄高等行政法院第三庭
                                          審判長法官   江幸垠
                                          法      官   簡慧娟
                                          法      官   戴見草
右為正本係照原本作成。
如不服本判決，應於判決送達後二十日內向本院提出上訴書狀，其未表明上訴理由者
，應於提起上訴後二十日內向本院提出上訴理由書（須按對造人數附繕本）；如於本
判決宣示或公告後送達前提起上訴者，應於判決送達後二十日內補提上訴理由書（須
附繕本）。未表明上訴理由者，逕以裁定駁回。
提起上訴應預繳送達用雙掛號郵票七份（每份三十四元）。
中      華      民      國    九十二    年      十一    月      十八    日
                                          法院書記官   嚴寶明


司法院資訊處製作；財團法人民間司法改革基金會備份。
